臺灣臺北地方法院交通事件裁定　　　　96年度交聲字第1000號
原處分機關　臺北市交通事件裁決所
異　議　人
即受處分人　乙○○
上列受處分人因違反道路交通管理處罰條例案件，對於臺北市交
通事件裁決所96年6月11日所為之處分（原處分案號：北市裁四
字第裁22-AEV421481、22-ABK103787號），聲明異議，本院裁定
如下：
    主  文
原處分撤銷。
乙○○汽車所有人牌照破損，不報請公路主管機關補發、換發或
重新申請，處罰鍰新臺幣參佰元；又牌照破損，不報請公路主管
機關補發、換發或重新申請，處罰鍰新臺幣參佰元。
    理  由
一、按「汽車行駛有下列情形之一者，處汽車所有人新臺幣二千
    四百元以上四千八百元以下罰鍰，並責令申請換領牌照或改
    正：一、損毀或變造汽車牌照、塗抹污損牌照，或以安裝其
    他器具之方式，使不能辨認其牌號。」道路交通管理處罰條
    例第13條第1款定有明文；另按「汽車行駛有下列情形之一
    者，處汽車所有人新臺幣三百元以上六百元以下罰鍰，並責
    令改正、補換牌照或禁止其行駛：一、牌照遺失或破損，不
    報請公路主管機關補發、換發或重新申請。」前開條例第14
    條第1款亦定有明文。前開二規定，均規範汽車牌照損毀（
    或破損）之情形，所不同者，乃在於前開條例第13條第1款
    條文之「損毀汽車牌照」，係與「變造」、「塗抹污損」、
    「安裝其他器具之方式，使不能辨認其牌照」等情形併列；
    而前開條例第14條第1款條文之「牌照破損」，則與「牌照
    遺失」之情形併列，另同條第3款復規範「號牌污穢，不洗
    刷清楚或為他物遮蔽，非行車途中因遇雨、雪道路泥濘所致
    」之違規情形。二者併列以觀，顯見第13條第1款所謂「損
    毀汽車牌照」，係指故意將汽車牌照損毀之情形，因此種違
    規行為，通常具有積極逃免交通稽查或刑事偵查之目的，惡
    害較大；第14條第1款之「牌照破損」，則係牌照非因汽車
    所有人或駕駛人故意損毀而破損後，延不申請換發，導致交
    通稽查困難之情形，較之前開規定，惡害較輕。綜上，遇有
    汽車牌照破損之情形，應視該牌照破損之結果是否為汽車所
    有人或駕駛人故意造成，分別適用不同規定，如無積極證據
    可認汽車所有人或駕駛人有故意毀損汽車牌照行為，自僅能
    適用前開條例第14條第1款之規定，對於汽車所有人予以科
    罰。
二、本件受處分人乙○○所有車牌號碼RAN-526號機車，分別於
    民國96年3月2日上午11時25分許、同年月14日下午15時33分
    許，行經臺北市○○路○段及金湖路口、敦化北路與八德路
    交岔口時，因車輛後方號牌之號牌破損致其中「R」字部分
    斷離而無法辨認，為刻在該處執行交通稽查任務之臺北市
    政府警察局內湖分局、交通警察大隊攔停，以受處分人有道
    路交通管理處罰條例第13條第1款（其中96年3月14日北市警
    交大字第ABK103787號舉發違反道路交通管理事件通知單贅
    引第1項）之違規行為製單告發，受處分人於應到案日期前
    發函申訴，經原處分機關函請舉發單位調查，仍以違規事實
    明確為由，適用道路交通管理處罰條例第13條第1款規定，
    於96年6月11日分別裁處受處分人罰鍰4,800元，受處分人於
    96年6月23日收受前開裁決後，不服裁決，於96年6月27日聲
    明異議。
三、經查：受處分人於96年6月27日所發之申訴狀內，並不諱言
    其所有車牌號碼RAN-526號機車，因車輛後方號牌遭報袋長
    期磨損，使得「R」字部分斷落等情，核與卷附本件違規舉
    發採證照片相符（見本院卷第15頁），此部分事實堪以認定
    。次查，關於車牌破損之原因，受處分人辯稱係因長期使用
    報袋，致使車牌彎曲磨損，最終致使斷裂等情，業據證人即
    車輛使用人甲○○於本院結證屬實，並提出照片1張附卷可
    稽，而由該照片所示，其中車號BBT-839號機車車牌，亦確
    實有彎曲情狀（見本院卷第24頁以下、第44頁），另參以本
    院所調取車牌號碼RAN-526號機車之違規紀錄及本件扣案車
    牌，上開機車於92至96年間，除於93年間因違反汽車強制責
    任保險事件經裁罰新臺幣6,000元外，於本案經舉發前，別
    無其他違規紀錄，有卷附違規查詢報表可按（見本院卷第32
    頁），是本件車輛所有人或實際使用人應無積極逃免交通稽
    查或刑事偵查之動機，而故意毀損車牌之必要，況觀之本件
    扣案車牌，其斷裂處呈現不規則形狀扭曲，切口並非整齊，
    應非所有人或使用人曾使用利器加以剪除所致，有扣案牌照
    1面可查；此外，別無其他積極證據可認定係汽車所有人或
    駕駛人故意損毀而造成，另參諸該車所餘中文號碼仍完好無
    缺，有違規舉發採證照片可稽，是殊難遽謂受處分人有故意
    毀損汽車牌照之違規行為，按照前開說明，自不能論受處分
    人有道路交通管理處罰條例第13條第1款之違規行為，惟受
    處分人於申訴狀中，亦不諱言「遭報袋長期擦撞，使牌照有
    點磨損」等語，是雖無從認定受處分人有道路交通管理處罰
    條例第13條第1款之違規行為，但既知牌照已經破損，猶不
    即向公路主管機關申請換發或重新申請而先後2次行駛，其
    有前開條例第14條第1款之違規行為，可堪認定。
四、綜上所述，受處分人確有道路交通管理處罰條例第14條第1
    款之違規行為，原處分機關徒以受處分人毀損所有上開車輛
    之牌照，逕以同條例第13條第1款規定裁罰，顯有未當。受
    處分人聲明異議，請求撤銷原處分免罰，固無理由，然原處
    分既有如上不當之處，應由本院將原處分撤銷，惟仍以受處
    分人分別於96年3月2日上午11時25分許、同年月14日下午15
    時33分許，行經臺北市○○路○段及金湖路口、敦化北路與
    八德路交岔口時，有前述同條例第14條第1款之違規行為，
    並於應到案日期前到案接受裁決，另依違反道路交通管理事
    件統一裁罰基準表，裁處受處分人罰鍰如主文所示。
五、據上論結，應依道路交通案件處理辦法第20條前段，裁定如
    主文。
中　　華　　民　　國　　96　　年　　10　　月　　31　　日
　　　　　　　　　　　　交通法庭    法　官  呂煜仁
上正本證明與原本無異。
如不服本裁定，應於裁定送達後5日內向本院提出抗告狀。
                                    書記官  陳泰寧
中　　華　　民　　國　　96　　年　　11　　月　　2 　　日
